【裁判字號】    90,上易,1708
【裁判日期】    900828
【裁判案由】    業務侵占
【裁判全文】
臺灣高等法院臺中分院刑事判決                    九十年度上易字第一七八號
    上  訴  人  丙○○○社區管理委員會  設台中市○○區○○里○○○街五號
    即 自 訴人
    代  表  人  丁○○
    上  訴  人  乙○○
    即  被  告
    被      告  甲○○
    共      同  朱元宏
    選任辯護人
右上訴人等因被告等業務侵占案件，不服臺灣台中地方法院九十年度自字第一九二號
中華民國九十年六月十五日第一審判決，提起上訴，本院判決如左：
      主  文
原判決撤銷。
本件不受理。
      理  由
一、自訴意旨略以：上訴人即被告（以下簡稱為被告）乙○○其在其兄即被告甲○○
    所經營之「日盛大樓管理顧問有限公司」（下稱日盛公司）任職，民國（下同）
    八十九年九月間，經日盛公司指派至台中市○○區○○里○○○街之「丙○○○
    大樓」擔任社區管理總幹事，負責該社區之管理維護事宜（含向住戶收取管理費
    、停車費、廠商請款處理及其他財務收支管理工作），為從事業務之人。乙○○
    、甲○○等二人竟共同基於意圖為自己不法所有之概括犯意，由乙○○先後於如
    后所示時間，將其業務上所保管之各筆款項，易持有為所有而予以侵占入己：（
    一）八十九年十一月六日起至九十年二月十二日止，連續向如附表所示住戶林麗
    琴等十九人收取管理費合計新台幣（下同）八萬五千三百七十六元，均未依規定
    存入丙○○○社區管理委員會所指定之帳戶，而擅自連續予以挪用侵占。（二）
    八十九年十二月三十日，依自訴人丙○○○社區管理委員會主任委員丁○○之指
    示，至台中商業銀行辦理丙○○○社區管理委員會在台中商業銀行所有之(1)第○○七一九六號定期存單本息合計五十萬零八百一十五元；(2)第○三二–二○–0
    000000號活期儲蓄存款帳戶餘額五萬七千九百五十六元；(3)第○三二–二
    二、0000000號活期存款帳戶餘額十萬元等存款之結清提領及轉存其他銀
    行手續。詎乙○○於取得上開三筆合計六十五萬八千七百七十一元之款項後，均
    未依丁○○之指示存入丙○○○社區管理委員會所指定之匯通銀行帳戶內，而予
    挪用侵占。（三）八十九年十月至十二月間，乙○○陸續向丙○○○社區管理委
    員會支取原應支付予設備維護廠商億新生物科技股份有限公司（下稱億新公司）
    、宇伸機電工程有限公司（下稱宇伸公司）之維護費用合計三萬零一百零五元，
    竟未轉付予億新、宇伸公司，而予挪用侵占。（四）八十九年十月間，乙○○又
    向丙○○○社區管理委員會支取丙○○○大樓補付設備維護廠商百分之五之發票
    稅金六萬六千零一十三元，其亦未轉付予各該廠商，而予挪用侵占。被告乙○○
    並將部分款項交由被告甲○○使用，嗣經丙○○○社區管理委員會發覺帳目有異
    ，始查知前開業務侵占情事。因認被告等二人均涉有業務侵占之罪嫌云云。
二、按不得提起自訴而提起者，應諭知不受理之判決，刑事訴訟法第三百三十四條定
    有明文。又同法第三百十九條規定犯罪之被害人得提起自訴，所稱「被害人」係
    指具有法律上人格之自然人或法人而言，非法人團體無獨立之人格，不得以該非
    法人團體之名義提起自訴。查公寓大廈管理條例第三十五條第一項雖明定「管理
    委員會有當事人能力」，惟其立法意旨係指管理委員會依民事訴訟法第四十條可
    以為訴訟當事人，尚不得據此而謂管理委員會可提出刑事自訴，管理委員會性質
    上屬非法人團體，並非自然人或法人，自不得提起自訴。本件自訴人丙○○○社
    區管理委員會認被告乙○○、甲○○等二人涉犯刑法第三百三十六條第二項之業
    務侵占罪而以丙○○○社區管理委員會之名義提起自訴，其自訴顯不合法，依首
    開說明，自應為不受理之判決。原審疏未詳予審究，遽認大廈管理委員會具有獨
    立之組織、財產及事務所，與非法人團體不同，應得提起自訴，而予以實體判決
    ，自有違誤。自訴人上訴意旨雖未指摘及此，但被告乙○○上訴意旨指摘自訴人
    之自訴並不合法，則非無理由，應由本院將原判決予以撤銷，並另為不受理之判
    決。
三、據上論結，應依刑事訴訟法第三百六十九條第一項前段、第三百六十四條、第三
    百三十四條、第三百四十三條，判決如主文。
中      華      民      國      九十      年      八      月    二十八  日
                                臺灣高等法院臺中分院刑事第八庭
                                      審判長法  官  羅  得  村
                                            法  官  陳  賢  慧
                                            法  官  劉  榮  服
右正本證明與原本無異。
不得上訴。
                                            書記官  陳  俞  豪
中       華       民       國   九  十    年     八      月   二十九    日
                                                                        Ｉ


司法院資訊處製作；財團法人民間司法改革基金會備份。
